【裁判字號】    92,交抗,990
【裁判日期】    921013
【裁判案由】    違反道路交通管理處罰條例
【裁判全文】
臺灣高等法院交通事件裁定                         九十二年度交抗字第九九○號
    抗  告  人
    即受處分人  甲○○
右抗告人因違反道路交通管理處罰條例案件，不服臺灣板橋地方法院九十二年度交聲
字第一二四五號，中華民國九十二年九月十五日裁定，提起抗告，本院裁定如左：
    主  文
原裁定撤銷，發回臺灣板橋地方法院。
    理  由
一、按道路交通管理處罰條例所稱之汽車，依該條例第三條第八款規定，包括機器腳
    踏車在內，而汽車臨時停車時，應依左列規定：交岔路口、公共汽車招呼站一○
    公尺內、消防栓、消防車出入口五公尺內不得臨時停車；汽車駕駛人停車時，有
    在禁止臨時停車處所停車者，處新臺幣（下同）六百元以上一千二百元以下罰鍰
    道路交通安全規則第一百十一條第一項第二款、道路交通管理處罰條例第五十六
    條第一項第一款，分別定有明文。
二、抗告人即受處分人甲○○於民國九十一年四月六日十三時六分許，將其所有之車
    牌號碼ＱＵＤ─○九九號輕機車停放在臺北市○○○路○段一二○號前之公車招
    呼站十公尺內，因駕駛人不在場，而由臺北市政府警察局交通警察大隊第二分隊
    警員王琪以拍照方式採證，並以受處分人有前揭違反道路交通管理處罰條例第五
    十六條第一項第一款規定之行為掣單舉發並拖吊保管。嗣受處分人於通知單上所
    載之應到案日期前向臺北市交通事件裁決所提出申訴，經原舉發單位調查結果，
    仍認受處分人有上開違規行為，原處分機關乃以受處分人有違反道路交通管理處
    罰條例第五十六條第一項第一款規定之行為，而於九十一年七月二十三日以板監
    違字第裁四一─三Ｌ○○七○三三號裁決書裁處受處分人罰鍰一千二百元。
三、抗告意旨略以：受處分人主張其於九十一年四月六日因要購物，遂騎車前往臺北
    市○○○路○段上唱片行前之水泥柱旁，其機車在短時間內遭人移動，並被安置
    於合法的（白線）停車格內，即使該區因政策改變不能停放，政府也應在禁止停
    放區明示標牌或字語以達提示作用；又其所停放之交通工具為機車，應非道路交
    通管理處罰條例第五十六條第一項第一款所規定之汽車云云。
四、原裁定意旨略以：受處分上開違規事實，有通知單、上開裁決書、採證照片三張
    及臺北市政府警察局交通警察大隊九十一年五月九日、五月三十一日、七月二十
    九日及八月二十日書函（即申訴回文）四份附卷可稽（見原審卷第七頁、第五頁
    、第十八頁、第二一頁、第八頁、第十一頁、第十九頁、第十六頁），堪以認定
    。惟受處分人既已於上開通知單及裁決書所載之應到案日期九十一年五月八日前
    之九十一年四月十五日到案提出申訴聽候裁決，則依違反道路交通管理事件統一
    裁罰基準及處理細則、違反道路交通管理事件統一裁罰基準表之規定，應可依最
    低額即六百元繳納罰鍰即可。然原處分機關漏未援引上開規定，竟依逾越應到案
    期限三十日以上之統一裁罰基準裁處受處分人罰鍰一千二百元，尚有未合。因而
    將原處分撤銷，自為裁定受處分人罰鍰六百元，固非無見。
五、惟查：原裁定雖認定受處分人已於九十一年四月十五日到案提出申訴聽候裁決，
    惟依卷內資料，僅有受處分人郵寄給舉發人即臺北市政府警察局交通警察大隊直
    屬第二分隊王琪之申訴意見書影本（見原審卷第十三至十四頁），復參交通部公
    路總局臺北區監理所板橋監理站針對受處分人上開申訴意見書，以九十一年六月
    十八日0000000000四號函復稱：「請於本函文發文次日起十五日內逕
    至本站或以通信方式繳納新臺幣陸佰元結案，逾期依法逕行裁決，加重處分」（
    見原審卷第十二頁），似認受處分人並未依期限到案。則受處分人是否如原裁定
    所記載已依期限到案聽候裁決，關涉裁罰金額如何認定，依卷內資料仍有未明。
    又道路交通管理處罰條例第九條第一項原本規定：「本條例所定罰鍰之處罰，行
    為人接獲違反道路交通管理事件通知單後，應於十五日內，到達指定處所聽候裁
    決。但行為人認為舉發之事實與違規情形相符者，得不經裁決，逕依各該條款罰
    鍰最低額，自動向指定之處所繳納結案」，嗣於九十年一月十七日修正為：「本
    條例所定罰鍰之處罰，行為人接獲違反道路交通管理事件通知單後，於十五日內
    得不經裁決，逕依規定之罰鍰標準，向指定之處所繳納結案；不服舉發事實者，
    應於十五日內，向處罰機關陳述意見或提出陳述書。其不依通知所定限期前往指
    定處所聽候裁決，且未依規定期限陳述意見或提出陳述書者，處罰機關得逕行裁
    決之」，又於九十一年七月三日修正為：「本條例所定罰鍰之處罰，行為人接獲
    違反道路交通管理事件通知單後，於十五日內得不經裁決，逕依第九十二條第三
    項之罰鍰基準規定，向指定之處所繳納結案；不服舉發事實者，應於十五日內，
    向處罰機關陳述意見；其不依通知所定期限前往指定處所聽候裁決，且未依規定
    期限繳納罰鍰結案或向處罰機關陳述意見者，處罰機關得逕行裁決之」。而依道
    路交通管理處罰條例第九十二條第三項規定授權訂定之「違反道路交通管理事件
    統一裁罰基準表」，係以「若干期限內『繳納罰鍰』或『到案聽候裁決』」作為
    裁罰基準，似未將母法道路交通管理處罰條例第九條第一項修正後之「陳述意見
    」（或提出陳述書）單獨作為裁罰基準之區分標準。則是否僅得以提出申訴意見
    ，即認已依期限到案，亦宜併予研究。
六、依上說明，受處分人是否已依期限前往指定處所聽候裁決？並依規定向處罰機關
    陳述意見？均有未明。原裁定遽認受處分人已到案提出申訴聽候裁決，尚有未當
    。受處分人提起抗告，雖未指摘及此，然案經合法抗告，原裁定容有未當，自應
    由本院將原裁定撤銷發回，由原法院查明後另為適法之裁定。
據上論結，應依道路交通案件處理辦法第二十六條、刑事訴訟法第四百十三條前段，
裁定如主文。
中      華      民      國    九十二    年      十      月     十三     日
                              臺灣高等法院交通法庭
                                  審判長法  官  楊  照  男
                                        法  官  陳  炳  彰
                                        法  官  王  詠  寰
右正本證明與原本無異。
不得再抗告。
                                        書記官  駱  麗  君
中      華      民      國    九十二    年      十      月     十三     日


司法院資訊處製作；財團法人民間司法改革基金會備份。
